臺灣高等法院民事判決
110年度勞上字第125號
上  訴  人  台灣車用科技股份有限公司


法定代理人  宋俊鋒  


被 上訴 人  陳諺緯  


訴訟代理人  林承琳律師（法扶律師）  

上列當事人間請求給付資遣費等事件，上訴人對於中華民國110
年6月18日臺灣新竹地方法院109年度勞訴字第45號第一審判決提
起上訴，本院於111年2月15日言詞辯論終結，判決如下： 
    主      文
上訴駁回。
第二審訴訟費用由上訴人負擔。
    事實及理由
壹、程序部分：上訴人法定代理人原為陳維徵，於民國（下同）
    110年10月26日變更為宋俊鋒，並經其具狀聲明承受訴訟（
    見本院卷第281、283頁），有公司基本資料、公司變更登記
    表可稽（見本院卷第285至297頁），其聲明承受訴訟，核無
    不合，應予准許。　
貳、實體部分：
一、被上訴人主張：伊自100年9月15日起受僱於上訴人公司擔任
    經理，負責銷售公司進口車輛，每月工資新臺幣（下同）6
    萬元（下稱系爭勞動契約）。惟上訴人於108年12月起未按
    月給付薪資，且無正當理由於109年2月21日告知伊無須再提
    供勞務，並於同日辦理勞工保險退保，經伊於109年2月27日
    向新竹縣政府勞工處申請勞資爭議調解請求返還積欠工資、
    資遣費、特休未休薪資、銷售獎金及開立非自願離職證明，
    惟109年4月8日調解不成立。又㈠假設上訴人確有於108年4月
    間交辦伊負責官方LINE帳戶之客戶回覆作業，工作交辦1個
    月後達成率不足10％，依上訴人自承於108年5月間即發現上
    情，且㈡上訴人確有於108年11月間交辦伊拓展臺中銷售市場
    ，伊未完全執行情形，然上訴人於108年12月間即發現，又㈢
    上訴人於109年1月1日即可統計出伊108年下半年度之銷售業
    績，卻遲至109年2月21日方拒絕伊提供勞務而終止勞動契約
    ，顯已逾30日除斥期間。上訴人按月應給付薪資5萬3,137元
    ，然108年4月5日僅給付3萬3,737元，伊當時並未有任何違
    反系爭勞動契約或工作規則之情，上訴人亦無法證明伊工作
    表現不佳、未提供相對應勞務等，竟無正當理由未經伊同意
    降薪為2萬3,800元，仍應給付伊短付薪資1萬9,400元。且上
    訴人未於次月5日按月給付108年12月至109年4月8日薪資共2
    2萬6,718元。而伊自100年9月15日任職於上訴人公司至109
    年4月8日止，於離職日前6個月平均月薪為6萬0,409元，依
    勞退新制年資為8年6個月24日，伊得請求資遣費25萬8,687
    元。又伊104年度至108年度年收入分別為81萬1,722元、56
    萬6,145元、78萬5,285元、87萬6,827元、74萬8,200元，而
    104至108年度未休日數分別為8.5日、10.75日、14日、15日
    、11日，故各年度特休未休工資總計為12萬6,006元。另兩
    造約定上訴人銷售獎金為所銷售車輛利潤之15％，伊於108年
    銷售14輛車，上訴人未給付伊銷售獎金共21萬元。再上訴人
    自108年12月至109年4月8日，尚應補提撥1萬3,137元至伊之
    勞工退休金專戶（下稱勞退專戶）。伊於調解時已依勞動基
    準法（下稱勞基法）第14條第1項第5款規定終止系爭勞動契
    約，得依就業保險法第11條第3項、勞基法第19條規定，向
    上訴人請求開立非自願離職之服務證明書。爰依系爭勞動契
    約、勞基法第19條、第22條第2項、第38條第4項、勞工退休
    金條例第12條、第31條規定，求為命：㈠上訴人應開立離職
    原因為非自願離職之服務證明書予被上訴人。㈡上訴人應給
    付被上訴人84萬0,811元，暨自起訴狀繕本送達翌日起至清
    償日止，按年息5％計算之利息。㈢上訴人應提繳1萬3,137元
    至被上訴人於勞動部勞工保險局設立之勞退專戶。　　
二、上訴人則以：被上訴人升任公司總經理後，擔任召開公司業
    務會議之召集人，並需常向各業務人員追蹤尚未成交之訂單
    ，被上訴人當時對前述職責內容並無反對，顯然並非勞工。
    然被上訴人在108年間逐漸荒廢工作，經伊敦促改善未果，
    遭伊於109年2月21日以違反系爭勞動契約情節重大為由，逕
    為懲戒性解僱。又被上訴人前開情節重大狀態持續至109年2
    月21日，伊解僱並無罹於除斥期間。而被上訴人經伊合法解
    僱後即未出勤提供勞務，且申請之勞資爭議調解事項，亦僅
    請求伊給付至109年2月21日之未給付薪資，顯明知伊已於10
    9年2月21日合法解僱，伊無須給付資遣費及非自願離職證明
    。另被上訴人自108年12月起至遭解僱日止，毫無任何勞務
    內容給付，無權向伊請求給付工資。且因被上訴人工作表現
    不佳、未提供相對應勞務，伊自109年1月起將被上訴人降薪
    為2萬3,800元，合法有據。又伊對被上訴人為懲戒性解僱，
    並無未能休畢特別休假情事，且員工請假均無須標記請假假
    別，被上訴人請求給付特休未休工資，有違誠信原則或有權
    利濫用。再銷售獎金屬自願發放之恩惠性給與，伊有權保留
    銷售利潤而不予任何銷售獎金之發放，被上訴人請求給付為
    無理由等語，資為抗辯。
三、原審為被上訴人一部勝訴、一部敗訴之判決，即判命：㈠上
    訴人應給付被上訴人76萬7,394元，及自109年7月18日起至
    清償日止，按年息5％計算之利息。㈡上訴人應向被上訴人之
    勞工保險局退休金專戶提撥9,489元。㈢上訴人應開立非自願
    離職證明書予被上訴人，並駁回被上訴人其餘之訴（此部分
    未據被上訴人上訴，已告確定，以下茲不贅述）。
    上訴人補陳：伊與被上訴人間為委任關係，並非僱傭關係，
    被上訴人係伊及訴外人晁積企業有限公司總經理，為資方代
    表。107年6月間上訴人原法定代理人移民美國後，被上訴人
    係公司最高職位主管，負責公司營運，全部員工都歸被上訴
    人管理，且被上訴人不受任何人管理，上下班時間、上班地
    點及工作內容皆由被上訴人自行決定。又被上訴人代表資方
    參加勞資爭議調解，擁有自主權決定伊公司員工薪資，是被
    上訴人並非勞工等語。並上訴聲明：㈠原判決不利於上訴人
    部分廢棄。㈡廢棄部分被上訴人於第一審之訴駁回。㈢第一、
    二審訴訟費用由被上訴人負擔。　
    被上訴人補陳：伊並非上訴人公司董事或獨立董事，縱伊曾
    任經理職位，伊並無指揮會計人員權限，亦不因伊曾代理上
    訴人公司與訴外人進行勞資爭議調解即非勞工。伊並未全權
    負責上訴人公司業務，工作內容仍依上訴人公司法定代理人
    之指揮監督，上訴人公司亦於107年1月至109年2月間以雇主
    身分為伊提繳勞工退休金（下稱勞退金），足見兩造間契約
    仍具勞動契約性質。又上訴人無法證明有交代伊得召開業務
    會議、亦無法證明伊1個月內未擴展臺中市場為有缺失，更
    未證明伊未出勤等情，上訴人以勞基法第12條第1項第4款規
    定終止系爭勞動契約，顯無理由等語。並答辯聲明：㈠上訴
    駁回。㈡第一、二審訴訟費用由上訴人負擔。
四、兩造不爭執之事實：
　㈠被上訴人自100年9月15日起任職於上訴人公司，擔任經理職
    務，負責銷售上訴人公司進口車輛，107年6月1日起月薪由5
    萬元調整為6萬元。上訴人於109年2月21日通知被上訴人毋
    須再提供勞務，並為被上訴人辦理退保，被上訴人自翌日起
    未再為上訴人提供勞務，並有投保對象歷史資料明細、被上
    訴人之投保明細表可證（見原審卷第99至103頁）。
　㈡上訴人於108年4月5日僅給付被上訴人3月份薪資3萬3,737元
    ，自108年12月起未給付被上訴人薪資，並有被上訴人薪資
    帳戶存摺內頁可證（見原審卷第24至29頁)。　
  ㈢被上訴人於108年間為上訴人銷售14台進口車輛。   
  ㈣兩造於109年4月8日進行勞資爭議調解，被上訴人請求上訴人
    給付積欠工資、特休未休工資、銷售獎金、資遣費，及請求
    上訴人開立非自願離職證明書，調解結果不成立，並有社團
    法人新竹縣專業技能教育協會函及所附調解資料可證（見原
    審卷第50至61頁）。
五、被上訴人主張兩造間為勞雇契約關係，上訴人公司無正當理
    由於109年2月21日告知被上訴人無須再提供勞務，被上訴人
    於109年4月8日調解時以上訴人公司未依約給付工資，違反
    勞基法第14條第1項第5款規定，向上訴人公司終止系爭勞動
    契約，上訴人公司應給付被上訴人短付薪資、資遣費、特休
    工資、銷售獎金、提撥勞退金及開立非自願離職服務證明書
    等語；為上訴人所否認，並以前詞置辯。則本件主要爭點在
    於：㈠被上訴人是否與上訴人間具有勞雇契約關係?㈡若為勞
    雇契約關係，上訴人終止契約是否已罹於勞基法除斥期間；
    系爭勞動契約是否經上訴人在109年2月21日合法終止?㈢被上
    訴人於109年4月8日是否已合法終止兩造間之勞動契約?㈣被
    上訴人訴請給付⒈短付薪資⒉資遣費⒊特休工資⒋銷售獎金⒌提
    撥勞退金有無理由?若有理由金額若干?㈤被上訴人訴求發給
    非自願離職證明有無理由？茲分述之。
六、被上訴人與上訴人間具有勞雇契約關係：
　㈠上訴人主張被上訴人已簽署「董事（監察人）願任同意書」
    （下稱系爭同意書，見本院卷第75頁），故被上訴人為上訴
    人公司之董事云云。惟按公司法並無獨立董事之規定，獨立
    董事係規範在證券交易法中，公開發行公司始有適用。是以
    ，非公開發行公司設立獨立董事，自不可行（經濟部97年9
    月19日經商字第09702347670號函參照）。查上訴人公司為
    非公開發行之股份有限公司，並不適用證券交易法第14條之
    2關於獨立董事之規定，故被上訴人即非上訴人公司法定之
    獨立董事。
　㈡依被上訴人與上訴人公司原法定代理人之LINE對話(見原審卷
    第90頁)上訴人公司原法定代理人指示「Brian(指被上訴人)
    ，從現在開始，每個星期五下班前請繳交報告給我及阿峰，
    內容詳細說明這星期每一天幾點上班幾點下班，每一天聯絡
    哪幾位客戶，做了什麼事情等等，公司需要對你特別輔導加
    強紀律及員工守則。」等語。上訴人亦主張「曾於108年4月
    間，交辦被上訴人負責上訴人官方LINE帳戶之客戶回覆作業
    」、「交代被上訴人代為召開上訴人公司每週一固定例會」
    「因被上訴人違反勞動契約、未履行代表人交辦業務，故決
    議處罰扣薪」等語(見原審卷第80、81、84頁)。上訴人又主
    張被上訴人應依指示，召開並主持業務會議，並向指定之監
    督人宋俊鋒報告台中業務等語（見原審卷第179、188頁）。
    上訴人公司顯對於被上訴人有指揮監督及懲戒之權力，被上
    訴人與上訴人之間自有人格上之從屬性。　
　㈢又被上訴人原以勞工身分受雇，負責銷售車輛業務，且被上
    訴人每月領取固定之薪資及視業績而定之獎金，毋需負擔上
    訴人公司之盈虧及風險；而上訴人公司從事售車業務，公司
    各部分工，依銷售業績按公司規定比例各自領取獎金，足見
    兩造間契約關係具經濟上及組織上之從屬性。
　㈣至被上訴人是否因106年起擔任總經理，有指揮會計人員之權
    限、召開業務會議或曾代理上訴人公司與訴外人進行勞資爭
    議調解一節，因勞資爭議程序之當事人，本得委由代理人出
    席調解程序，不以具法人代表人地位為限，而被上訴人係依
    據上訴人公司法定代理人之指示而為，屬於授權範圍，並不
    得因此即認被上訴人非勞基法之勞工。而上訴人公司原法定
    代理人雖於107年間移居美國，但是否移居國外等情，與是
    否將公司業務全權交付由他人負責並無關聯，因現今網際網
    路及通訊軟體發達，異地或遠距辦公之情形所在多有，公司
    本得以通訊軟體或電子郵件方式，遠距監督指揮員工工作。
    上訴人公司現法定代理人宋俊鋒於原審亦證稱「（上訴人公
    司法代出國之後，還可以指揮你們業務工作嗎？）可以。」
    等語（見原審卷第184頁)。上訴人公司自不得以其法定代理
    人長期不居住台灣云云，即主張已將公司經營全權交由被上
    訴人負責，遽認被上訴人非勞工。從而兩造所立屬勞動契約
    ，被上訴人仍為適用勞基法之勞工。
七、上訴人終止系爭勞動契約並不合法：
  ㈠查上訴人抗辯於109年2月21日依勞基法第12條第1項第4款規
    定之違反勞動契約情節重大事由解僱被上訴人，並未提出任
    何證據以佐其說，且為被上訴人所爭執，並主張上訴人僅於
    109年2月21日告知毋須再提供勞務，並於同日辦理勞工保險
    退保（見原審卷第7頁），核與被上訴人申請勞資爭調解時
    主張「109年2月21日被通知退保，退保時並無告知退保原因
    」等語相符（見原審卷第53頁），則上訴人所謂終止兩造間
    之僱傭關係，自缺乏具體事由與法律依據，與勞雇關係終止
    明確性原則有違。上訴人嗣後固然具狀抗辯：上訴人原法定
    代理人陳維徵於109年2月21日告知上訴人公司會計將被上訴
    人之勞保退保，並告知被上訴人無用再來上班等語（見原審
    卷第128頁），惟「退保」並非終止勞動契約之意思表示，
    僅通知「無用再來上班」而未告以解僱事由，亦核與勞動基
    準法第12條第1項第4款「違反勞動契約或工作規則，情節重
    大」之解僱事由有間。上訴人原訴訟代理人於原審審理時尚
    稱「再查報是留職停薪或終止契約」等語（見原審卷第107
    頁），顯然未確定是否已經終止兩造間之勞雇關係。
　㈡上訴人雖於訴訟中以被上訴人不上班、不賣車、不召集會議
    、不拓展台中外匯車市場業務等節，主張被上訴人違反勞動
    契約或工作規則。惟⒈被上訴人擔任業務，任職上訴人公司
    期間並未簽署勞動契約，上訴人公司亦無工作規則，上訴人
    公司亦無打卡制度，而被上訴人可以不上班，是上訴人公司
    所同意，已經宋俊鋒於原審證述：「（可以不進上訴人公司
    ，直接從家裡跑業務嗎？）可以」等語（見原審卷第185頁
    ）；⒉被上訴人工作內容含業務工作，可能常須在公司以外
    之處所工作，上訴人亦不否認被上訴人為總經理，可自行決
    定上班方式；⒊而被上訴人於108年間為上訴人銷售14台進口
    車輛（參不爭執事項㈢），並無不賣車情形；⒋另證人即上訴
    人公司會計許瓈月證稱:被上訴人擔任上訴人公司總經理，
    應該召開週會，自108年10月後被上訴人確實未召開週會，
    惟之前有無召開週會已不復記憶等語（見原審卷第169、170
    頁），然亦稱：「（是否不管誰都可召開週會?）我不知道
    ，應該是公司法代指派的吧，我不清楚。」等語（見原審卷
    第172頁)，無法證明被上訴人是否為唯一應召開週會之人，
    而依據被上訴人與公司同事徐小筠之對話，109年2月3日例
    會係由徐小筠召集及詢問被上訴人是否出席會議，並由同事
    Yuki問被上訴人會議紀錄是否有問題等情（見原審卷第237
    頁），則被上訴人未召開週會，對上訴人公司有何影響，未
    見上訴人說明與舉證，難認有勞基法第12條第1項第4款「情
    節重大」情形；⒌至於上訴人原法定代理人欲開拓台中市場
    ，而於108年11月交辦被上訴人，核屬雇主之指示權，如何
    違反勞動契約或工作規則，並情節重大，上訴人未舉證證明
    ，上訴人抗辯被上訴人未執行該指示事項，其得依勞基法第
    12條第1項第4款解僱被上訴人，亦於法未合；⒍上訴人又主
    張有客戶未結清款項，被上訴人即將車輛歸還客戶，及被上
    訴人擔任總經理期間，公司會計人員向銀行詐貸可歸責於被
    上訴人等情，主張被上訴人涉嫌背信罪，屬違反勞動契約或
    工作規則情節重大云云。然查並未有任何偵查之結果，而被
    上訴人非會計部門主管，被上訴人任職期間負責職務並未包
    括審核會計帳務，上訴人不得以歸還車輛後，會計單位向客
    戶收帳未果，或因被上訴人為總經理即須對上訴人公司員工
    個人之刑事犯罪行為負責，而以此認被上訴人有何違反勞動
    契約或工作規則，情節重大。
  ㈢本院既認上訴人終止系爭勞動契約並不合法，則上訴人之終
　  止是否已罹於勞基法除斥期間，即無審究必要。　　
八、兩造間勞動契約係由被上訴人於109年4月8日依勞基法第14
    條第1項第5款規定合法終止：
　㈠查被上訴人自100年9月15日起任職於上訴人公司，擔任經理
    乙職，工作內容主要為銷售車輛，於109年2月21日前每月工
    資6萬元，約定按月於次月5日給付，上訴人於108年4月5日
    僅給付被上訴人3月份薪資3萬3,737元，自108年12月起即未
    給付被上訴人薪資，此為兩造所不爭執（參不爭執事項第㈠㈡
    點），核屬「雇主不依勞動契約給付工作報酬」。被上訴人
    於109年2月27日申請勞資爭議調解時，原係請求確認僱傭關
    係存在（見原審卷第53頁），於同年4月8日勞資爭議調解時
    ，改請求上訴人給付積欠之工資、特休未休工資、銷售獎金
    、資遣費，併請求上訴人開立非自願離職證明書等情，此亦
    為兩造所不爭（參不爭執事項第㈣點），足見被上訴人主張
    其於109年4月8日以勞基法第14條第1項第5款「雇主不依勞
    動契約給付工作報酬」之事由，向上訴人為終止勞動契約之
    意思表示，尚屬有據。
　㈡從而，兩造間之勞動契約係由被上訴人於109年4月8日依勞基
    法第14條第1項第5款之規定合法終止，堪予認定。　
九、被上訴人訴請給付⒈短付薪資⒉資遣費⒊特休工資⒋銷售獎金⒌
    提撥勞退金為有理由，金額如下：
　㈠被上訴人請求上訴人給付108年3月間短付薪資1萬9,400元及1
    08年12月至109年4月8日短付薪資22萬6,718元，為有理由：
　⒈按原告對於自己主張之事實已盡證明之責後，被告對其主張
    ，如抗辯其不實並提出反對之主張者，則被告對其反對之主
    張，亦應負證明之責，此為舉證責任分擔之原則；又各當事
    人就其所主張有利於己之事實，均應負舉證之責，故一方已
    有適當之證明者，相對人欲否認其主張，即不得不更舉反證
    （最高法院19年度上字第2345號、99年度台上字第483號判
    決要旨同此見解）。
　⒉查兩造為僱傭關係，上訴人自應按月給付薪資。被上訴人主
    張兩造約定被上訴人之月薪為6萬元，扣除健保費後上訴人
    本應按月給付5萬3,137元，惟上訴人於108年4月5日僅給付
    被上訴人上個月工資3萬3,737元等情，業據提出薪資入帳存
    摺內頁影本為憑（見原審卷第24頁），上訴人對於108年4月
    5日僅給付被上訴人上個月薪資3萬3,737元並不爭執（參不
    爭執事項第㈡點），惟以被上訴人向上訴人借支等語置辯。
    惟查上訴人迄未能提出借支證明，上訴人無正當理由且未經
    被上訴人同意而苛扣被上訴人薪資，所辯自難採信。從而被
    上訴人請求上訴人給付108年3月薪資差額1萬9,400元（53,1
    37-33,737），應予准許。
　⒊次查上訴人自108年12月起未給付被上訴人薪資，亦為上訴人
    所不爭（參不爭執事項第㈡點），惟上訴人以勞動契約之本
    質須受雇人優先給付勞務，被上訴人未給付勞務在先，無權
    向上訴人請求給付工資，或被上訴人工作表現不佳、未提供
    相對應之勞務而自109年1月降薪為2萬3,800元等語置辯。查
    上訴人抗辯被上訴人未提供勞務，並提出被證6之出勤紀錄
    為憑，惟為被上訴人所否認，證人許瓈月到院證述:上訴人
    公司無打卡機制等語（見原審卷第174頁），證人即上訴人
    員工(現任法定代理人)宋俊鋒亦證稱：業務工作要跑外面，
    可以不進公司直接從家裏去跑業務，我任職期間不用打卡等
    語在卷（見原審卷第185頁），故上訴人臨訟製作被證6之被
    上訴人出勤紀錄（見原審卷第158頁）自無可採。且上訴人
    公司並未公告違約處罰之方式，且無證明被上訴人當月前有
    何違反勞動契約或工作規則、被上訴人工作表現不佳等情。
    再查工資為勞動契約之重要權利義務事項，一經約定雇主即
    不得恣意片面變更，被上訴人之月薪自107年6月1日起由5萬
    元調整為6萬元，為兩造所不爭執（參不爭執事項第㈠點），
    上訴人未與被上訴人達成終止勞動契約或減薪之合意，片面
    不發給薪資或擅自將被上訴人月薪大幅調降，於109年1月將
    被上訴人之投保薪資由6萬元調降為2萬3,800元，惟實際上
    未發給薪資，自有違勞基法第22條第2項「工資應全額直接
    給付勞工」之規定。從而，被上訴人請求上訴人給付108年1
    2月至109年4月8日終止勞動契約為止之薪資22萬6,718元[(5
    3,137×4)＋(53,137×8/30)]，為有理由。
  ㈡被上訴人請求上訴人給付資遣費25萬6,935元，核屬有據：
　⒈按雇主不依勞動契約給付工作報酬，致有損害勞工權益之虞
    者，勞工得不經預告，終止契約，勞基法第14條第1項第5款
    定有明文。又勞工依勞基法第14條終止勞動契約者，雇主應
    依左列規定發給勞工資遣費：在同一雇主之事業單位繼續
    工作，每滿1年發給相當於1個月平均工資之資遣費。依前
    款計算之剩餘月數，或工作未滿1年者，以比例計給之。未
    滿1個月者以1個月計，為勞基法第14條第4項準用同法第17
    條所明定。惟勞工退休金條例第12條另規定：勞工適用本條
    例之退休金制度者，適用本條例後之工作年資，於勞動契約
    依勞基法第14條規定終止時，其資遣費由雇主按其工作年資
    ，每滿1年發給2分之1個月之平均工資，未滿1年者，以比例
    計給；最高以發給6個月平均工資為限，不適用勞基法第17
    條之規定。
　⒉查兩造間之勞動契約係由被上訴人於109年4月8日依勞基法第
    14條第1項第5款規定合法終止，已如上述，依前揭規定，被
    上訴人自得請求上訴人給付資遣費。又被上訴人之月薪於10
    7年6月1日由5萬元調整為6萬元，為兩造所不爭執（參不爭
    執事項第㈠點），上訴人雖抗辯被上訴人之月薪自109年1月
    起調降為2萬3,800元，惟此係上訴人違法減薪，而屬無效，
    亦如前述，則被上訴人之平均工資應以6萬元計算。自100年
    9月15日被上訴人開始任職於上訴人公司至109年4月8日離職
    日止，其資遣年資為8年6個月又24日，資遣基數為4+35/124
    （新制資遣基數計算公式：{[年+(月+日÷當月份天數)÷12]÷
    2}，基此，被上訴人得請求上訴人給付之資遣費為25萬6,93
    5元[60,000元×(4+35/124)，元以下4捨5入]。
  ㈢被上訴人請求上訴人給付自104年9月15日起之特休未休工資1
    0萬6,841元為有理由：
　⒈按勞工在同一雇主或事業單位，繼續工作滿一定期間者，應
    給予特別休假；勞工之特別休假，因年度終結或契約終止而
    未休之日數，雇主應發給工資，勞基法第38條第1、4項定有
    明文。立法理由係特別休假制度有助於勞工恢復工作後所產
    生的疲勞，亦可維護勞動力，以落實勞工休息權，為勞工之
    權利，因年度終結或契約終止而未休之特別休假日數得換取
    工資，為法律所明定，廢止原允許不可歸責於雇主之事由未
    休畢特別休假者，雇主可不發給未休完特別休假日數工資之
    相關函釋，核屬立法政策之改變與調整，合先說明。則被上
    訴人合法行使權利，無違誠信或權利濫用。上訴人抗辯被上
    訴人請求給付特休未休工資有違誠信或濫用權利，自非可採
    。揆諸前揭說明，應認被上訴人得請求105年12月21日修法
    、106年1月1日施行後之特休未休工資（包括105年9月15日
    至106年9月14日之105年度特休未休工資）。
　⒉又按勞基法第38條第4項所定雇主應發給工資，依下列規定辦
    理：發給工資之基準：㈠按勞工未休畢之特別休假日數，乘
    以其1日工資計發。㈡前目所定1日工資，為勞工之特別休假
    於年度終結或契約終止前1日之正常工作時間所得之工資。
    其為計月者，為年度終結或契約終止前最近1個月正常工作
    時間所得之工資除以30所得之金額，勞基法施行細則第24條
    之1第2項定有明文。再按勞工與雇主間關於工資之爭執，經
    證明勞工本於勞動關係自雇主所受領之給付，推定為勞工因
    工作而獲得之報酬，勞動事件法第37條亦著有明文。查被上
    訴人主張其平均月薪105年度為4萬7,179元、106年為6萬5,4
    40元、107年為7萬3,069元、108年為6萬2,350元（見原審卷
    第234頁），日薪105年度為1,573.63元、106年為2,181.33
    元、107年為2,435.63元、108年為2,078.33元，業據提出被
    上訴人之106、108年度綜合所得稅資料清單、107年2月至10
    7年3月薪資轉帳資料、107年4月至107年11月薪資轉帳存簿
    內頁等件為憑（見原審卷第240、241頁，被上訴人主張107
    年報稅所得少於上訴人實際給付之薪資，未以107年綜合所
    得稅資料清單為據），上訴人既未能提出被上訴人之工資清
    冊，依勞動事件法第37條規定，推定被上訴人主張之前揭金
    額為上訴人給付之薪資。被上訴人另主張扣除已休日數，其
    特休未休日數105年度為10.75日、106年為14日、107年為15
    日、108年為11日，未逾法定標準，堪為可採（見原審卷第2
    34、324頁）。按上開規定計算，上訴人應付上開4個年度之
    特休未休工資分別為1萬6,906元、3萬0,539元、3萬6,535元
    、2萬2,862元，合計10萬6,841元(參附表二)。基此，被上
    訴人請求上訴人給付特休未休工資10萬6,841元，為有理由
    。
  ㈣被上訴人請求上訴人給付108年之銷售獎金15萬7,500元，為
    有理由：
　⒈按勞基法第2條第3款規定：「工資：謂勞工因工作而獲得之
    報酬；包括工資、薪金及按計時、計日、計月、計件以現金
    或實物等方式給付之獎金、津貼及其他任何名義之經常性給
    與均屬之」。依條文法意可知，只要是勞工因工作而獲得之
    報酬，即屬工資，條文規定之「其他任何名義之經常性給與
    」，乃雇主之給與是否為工資有所爭議時之輔助性判斷標準
    。又所謂經常性之給與，縱在時間上、金額上非固定，只要
    在一般情形下經常可以領得之給付即屬之，亦即只要某種給
    與與工作有對價性，在制度上有經常性者，即屬工資。
　⒉查證人即上訴人公司許瓈月證稱：我知道上訴人公司有在發
    放銷售獎金給業務，但如何發放銷售獎金我不清楚，獎金要
    怎麼發或要發多少是老闆決定；…賣1台車公司可以得到的利
    潤要根據每台車的售價不一定，5到10萬吧，一般業務都會
    有銷售獎金，我不清楚是否每個月發放；…從我任職上訴人
    公司會計到現在，我經手的損益表利潤15%就是給業務的銷
    售獎金，我們是針對每台車來做損益表，每台車的利潤都不
    一樣，每台車的損益表就會不一樣等語在卷（見原審卷第16
    8至176頁）。另宋俊鋒於原審則證述：賣車獎金跟老闆講好
    的金額，沒有一定的規則，從我103年開始任職上訴人公司
    的經驗就是如此。（你通常跟老闆怎麼談賣車獎金？）實際
    銷售完之後，有時單台單台算，有時候月結，從我任職這家
    公司到現在，因為我們賣的是中古車，賣車的獎金是彈性的
    ，看利潤，如果這台車賠錢，就不可能有太多。（提示原審
    卷第37、38頁，有無看過這種損益表？）有。但不是每台車
    都這樣。（損益表上面記載業務的利潤分配是15%，你有無
    意見？）我看到的是沒有下面的記載，只有上面的記載，而
    且不是每台都會有這樣的損益表。（老闆有無曾經不給你賣
    車獎金過？）沒有，如果賣那台車虧損的話會跟我講，然後
    還是會給我給我幾千元等語在卷（見原審卷第183至186頁）
    。
　⒊由證人許瓈月、宋俊鋒之證詞，可知上訴人公司發給員工銷
    售獎金原則上係以每台車之售車利潤成數計算，惟縱無利潤
    ，上訴人仍會發給銷售獎金，而給付銷售獎金之時點，或逐
    台計給，或以月結方式給付，雖然在時間上、金額上非屬固
    定，然只要售出車輛，在一般情況下經常可以領得銷售獎金
    。再由宋俊鋒證述上訴人從未不支付賣車奬金一語，足認銷
    售獎金係制度上之經常性給付，而為勞工因工作而獲得之報
    酬。況依勞動事件法第37條規定「勞工與雇主間關於工資之
    爭執，經證明勞工本於勞動關係自雇主所受領之給付，推定
    為勞工因工作而獲得之報酬」，銷售獎金顯係上訴人員工本
    於勞動關係自上訴人受領之給付。上訴人雖抗辯其為恩惠性
    給與，惟未能提出工作規則或其他反證推翻前揭推定，上訴
    人更辯稱其原法定代理人曾經群組公告，如果未填寫客戶滿
    意度調查或調查結果太差，就扣回獎金云云，惟未證實有扣
    回之情形。況此僅為獎金金額之計算方式，不影響獎金之本
    質，堪認銷售獎金為制度上經常性給予之工作報酬，自應認
    係工資。又被上訴人主張銷售奬金為利潤之15%，核與證人
    許瓈月之證詞相合，並有被上訴人提出之損益表2份可佐（
    見原審卷第37至38頁）。至每台車之售車利潤，依證人許瓈
    月之證詞可知售車利潤約5至10萬元不等，非被上訴人原主
    張之固定10萬元，且因銷售額度不同而有不同之獎金，亦合
    於經驗法則，因上訴人未提出被上訴人於108年度售出之14
    台車輛之損益表，爰以每台車利潤7萬5,000元計算。據此計
    算，上訴人應給付被上訴人之108年度銷售獎金為15萬7,500
    元（75,000×15%×14台）。
  ㈤被上訴人請求上訴人補提撥9,489元至其勞工退休金專戶，為
    有理由：
　⒈按雇主應為適用勞工退休金條例之勞工，按月提繳退休金，
    儲存於勞工保險局設立之勞工退休金個人專戶。雇主每月負
    擔之勞工退休金提繳率，不得低於勞工每月工資百分之6。
    雇主未依該條例之規定按月提繳或足額提繳勞工退休金，致
    勞工受有損害者，勞工得向雇主請求損害賠償。勞工退休金
    條例第6條第1項、第14條第1項、第31條第1項定有明文。復
    按依同條例第31條第1項規定，雇主未依該條例之規定按月
    提繳或足額提繳勞工退休金，致勞工受有損害者，勞工得向
    雇主請求損害賠償。前開勞工退休金個人專戶內之本金及累
    積收益屬勞工所有，僅於未符合同條例第24條第1項所定請
    領退休金規定之前，不得領取。是雇主未依該條例之規定，
    按月提繳或足額提繳勞工退休金者，將減損勞工退休金專戶
    之本金及累積收益，勞工之財產受有損害，自得依該條例第
    31條第1項規定請求損害賠償；於勞工尚不得請領退休金之
    情形，亦得請求雇主將未提繳或未足額提繳之金額繳納至其
    退休金專戶，以回復原狀（最高法院101年度台上字第1602
    號判決意旨同此見解）。
　⒉查被上訴人主張其每月工資為6萬元，依勞工退休金月提繳分
    級表，月提繳工資為6萬0,800元，上訴人公司按月應提繳勞
    工退休金3,648元（60,800×6%），核與勞工退休金月提繳分
    級表（見原審卷第30頁）相符。上訴人辯稱無給付工資義務
    ，故不需提繳云云，依前述上訴人仍有給付工資義務而不可
    採。因上訴人於109年1月僅為被上訴人提撥1,428元，於109
    年2月則僅提撥1,000元，有被上訴人之勞工退休金個人專戶
    明細資料存卷可查（見原審卷第212頁）。準此，被上訴人
    依前揭規定，請求上訴人補予提撥，即屬有據。基此，以月
    提繳工資計算6%之最低提繳率，上訴人自109年1月至109年4
    月8日，扣除已提撥金額，尚應補提撥9,489元(參附表三)。
十、被上訴人應發給上訴人非自願離職證明書：　　　　
　⒈按勞動契約終止時，勞工如請求發給服務證明書，雇主或其
    代理人不得拒絕，勞基法第19條定有明文。而就業保險法所
    稱非自願離職，係指被保險人因投保單位關廠、遷廠、休業
    、解散、破產宣告離職，或因勞基法第11條、第13條但書、
    第14條及第20條規定各款情事之一離職，就業保險法第11條
    第3項定有明文。
　⒉查本件係由被上訴人依勞基法第14條第1項第5款規定終止兩
    造間之勞動契約，自符合上開法條所稱「非自願離職」之定
    義，而勞基法第19條及其施行細則雖未載明服務證明書之應
    記載事項，惟該條乃要求雇主在勞動關係終止後應依誠信原
    則為之，目的在於落實憲法上保障勞工工作權之核心價值，
    並為強制性規定。復參酌就業保險法第25條第4項所定有關
    離職證明文件所應記載事項包括「申請人姓名、投保單位名
    稱及離職原因」，可認被上訴人主張上訴人應開立非自願離
    職之服務證明書，核屬有據，應予准許。
十一、綜上所述，兩造間之勞動契約係由被上訴人依勞基法第14
      條第1項第5款「雇主不依勞動契約給付工作報酬」之事由
      於109年4月8日合法終止，故被上訴人依兩造間之勞動契
      約及勞基法第22條第2項規定請求上訴人給付短付之工資2
      4萬6,118元及銷售獎金15萬7,500元、依勞工退休金條例
      第12條規定請求上訴人給付資遣費25萬6,935元、依勞基
      法第38條第4項規定請求上訴人給付特休未休工資10萬6,8
      41元，及依勞基法第19條之規定請求上訴人發給非自願離
      職證明書，暨依勞工退休金條例第31條規定，請求上訴人
      補提撥退休金9,489元至被上訴人之勞工退休金專戶，為
      有理由。從而，被上訴人請求上訴人給付76萬7,394元（2
      46,118＋157,500＋256,935＋106,841）(參附表一)，及自起
      訴狀繕本送達之翌日即109年7月18日起至清償日止，按年
      息5%計算之利息，並向被上訴人之勞工保險局退休金專戶
      提撥9,489元，暨發給非自願離職證明書，為有理由，應
      予准許。從而原審為上訴人敗訴之判決，及就金錢給付部
      分為准免假執行之宣告並無不合。上訴論旨指摘原判決不
      當，求予廢棄改判，為無理由，應駁回上訴。
十二、本件事證已臻明確，兩造其餘之攻擊或防禦方法及所用之
      證據，經本院斟酌後，均認不足以影響本判決之結果，爰
      不再逐一論列，附此敘明。
十三、據上論結，本件上訴為無理由，依民事訴訟法第449條第1
      項、第78條，判決如主文。
中　　華　　民　　國　　111 　年　　3 　　月　　15　　日
                  勞動法庭
                      審判長法  官  黃嘉烈
                            法  官  高明德
                            法  官  張文毓
正本係照原本作成。
如不服本判決，應於收受送達後20日內向本院提出上訴書狀，其
未表明上訴理由者，應於提出上訴後20日內向本院補提理由書狀
（均須按他造當事人之人數附繕本），上訴時應提出委任律師或
具有律師資格之人之委任狀；委任有律師資格者，另應附具律師
資格證書及釋明委任人與受任人有民事訴訟法第466條之1第1項
但書或第2項所定關係之釋明文書影本。如委任律師提起上訴者
，應一併繳納上訴審裁判費。
中　　華　　民　　國　　111 　年　　3 　　月　　15　　日
  　　　　　　　　　　　　　書記官  章大富